臺灣桃園地方法院民事判決　　　　　　　96年度簡上字第29號
上　訴　人　乙○○
被　上訴人　甲○○
上列當事人間債務人異議之訴事件，上訴人對於民國95年12月27
日本院中壢簡易庭95年度壢簡字第1301號第一審判決提起上訴，
本院於民國96年11月8日言詞辯論終結，判決如下：
    主      文
上訴駁回。
第二審訴訟費用由上訴人負擔。
    事實及理由
壹、程序方面：被上訴人經合法通知，未於言詞辯論期日到場，
    核無民事訴訟法第386條各款所列情形，爰依上訴人之聲請
    ，由其一造辯論而為判決，合先敘明。
貳、實體方面：
一、上訴人起訴主張：被上訴人前對上訴人提起拆屋還地訴訟，
    請求上訴人將其所有之建物占用被上訴人所有坐落桃園縣龍
    潭鄉○○○段四方林小段第67之54地號土地之部分（面積24
    平方公尺）拆除，並將土地返還被上訴人，該案件經本院92
    年度壢簡字第1217號判決被上訴人勝訴確定。被上訴人並據
    上開確定判決為執行名義聲請強制執行，經本院以94年執字
    第10167號強制執行事件執行在案，惟上訴人業依上開執行
    名義拆屋還地完畢且多拆除30公分給被上訴人，詎被上訴人
    竟以上訴人尚未拆除乾淨為由，請求本院民事執行處再為執
    行拆除2平方公尺，實為權利濫用。又上訴人所有坐落同地
    段第82之114地號土地之地籍圖面積（118平方公尺），小於
    土地所有權狀面積（121平方公尺），二者相差3平方公尺，
    因該地屬都市計畫外未重測區，故有誤差，上開上訴人未拆
    除之2平方公尺乃在地籍實施測量規則合法之誤差範圍內，
    若本院以地籍圖界址要求上訴人拆屋還地，則明顯侵占上訴
    人土地。原審判決駁回上訴人全部請求，上訴人上訴聲明：
    (一)原判決廢棄；(二)本院94年度執字第10167號強制執行事件
    之執行名義即本院92年度壢簡字第1217號確定判決之執行名
    義，不得對上訴人強制執行。
二、被上訴人則以：上訴人所主張之事項，均為執行名義言詞辯
    論終結前所發生之原因事實，且於前訴訟言詞論終結或執行
    名義成立後，並無消滅或妨礙被上訴人請求之事由發生，上
    訴人提起本件異議之訴，顯與強制執行法第14條之規定不合
    。又上訴人無權占有被上訴人土地之事實，既經本院92年度
    壢簡字第1217號判決之執行名義判決被上訴人勝訴確定在案
    ，上訴人即應受該案既判力之拘束，不得再為與該確定判決
    意旨相反之主張等語，資為抗辯。被上訴人對於上訴人之上
    訴則於本院聲明：請求駁回上訴。
三、兩造不爭執之事實
  (一)被上訴人前對上訴人提起拆屋還地之訴，請求上訴人將其占
    用被上訴人所有之桃園縣龍潭鄉○○○段四方林小段第67之
    54地號土地上之建物（面積24平方公尺）拆除，並將土地返
    還被上訴人，該案件經本院92年度壢簡字第1217號判決被上
    訴人全部勝訴確定。
  (二)被上訴人據上開確定判決為執行名義聲請強制執行，經本院
    以94年執字第10167號強制執行事件執行在案。
四、本院判斷
  (一)按執行名義成立後，如有消滅或妨礙債權人請求之事由發生
    ，債務人得於強制執行程序終結前，向執行法院對債權人提
    起異議之訴；如以裁判為執行名義時，其為異議原因之事實
    發生在前訴訟言詞辯論終結後者，亦得主張之，強制執行法
    第14條第1項定有明文。是依上開規定提起債務人異議之訴
    ，須主張執行名義成立「後」，有消滅或妨礙債權人請求之
    事由發生，始得為之。所謂消滅債權人請求之事由，係指足
    以使執行名義之請求權及執行力消滅之原因事實，如清償、
    提存、抵銷、免除、混同、債權之讓與、債務之承擔、解除
    條件之成就、和解契約之成立，或類此之情形，始足當之。
    至所稱妨礙債權人請求之事由，則係指使依執行名義所命之
    給付，罹於不能行使之障礙而言。是揆諸前開說明，如債權
    人所持執行名義為確定之判決，則債務人提起債務人異議之
    訴，須以其主張消滅或妨礙債權人請求之事由係發生於前訴
    訟言詞辯論終結後者，始得主張，若債務人主張之事由發生
    在該為執行名義之確定判決訴訟言詞辯論終結前（不論其於
    前訴訟是否已主張），均非債務人異議之訴所能救濟。
  (二)本件上訴人（即債務人）雖主張其已依上開執行名義拆屋還
    地完畢且多拆除30公分給被上訴人，被上訴人不得再請求本
    院民事執行處再為執行拆除2平方公尺云云。惟查，經本院
    會同兩造及桃園縣大溪地政事務所人員至現場勘測龍新新村
    57 號（上訴人建物）是否仍占用系爭桃園縣龍潭鄉○○○
    段四方林小段第67之54地號被上訴人所有之土地，經桃園縣
    大溪地政事務所人員測量結果，上訴人之建物或工作物前端
    仍占用系爭被上訴人之土地5 平方公尺乙節，有桃園縣大溪
    地政事務所（096）溪測法字029000 號複丈成果圖附卷可稽
    。準此，上訴人主張其已依上開執行名義拆屋還地完畢云云
    ，即無可採。本件上訴人之建物或工作物既仍有部分占用被
    上訴人所有之系爭土地，縱上訴人在兩造相鄰土地之後端多
    拆除30公分，亦不影響上訴人之建物或工作物前端仍占用系
    爭被上訴人土地之事實。又上訴人雖復主張系爭土地因屬都
    市計畫外未重測區，上開上訴人未拆除之部分乃在地籍實施
    測量規則合法之誤差範圍內云云，惟上訴人之建物或工作物
    前端確占用系爭被上訴人之土地乙節，既經大溪地政事務所
    人員測量明確，並製成前述複丈成果圖，則上訴人辯稱因屬
    「合法誤差範圍」即毋庸拆除云云，顯屬卸詞。準此，上訴
    人請求本院民事執行處依上開執行名義再為執行拆除2平方
    公尺，自屬有據。
  (三)本件上訴人雖主張其所有坐落同地段第82-114地號土地之地
    籍圖面積小於其土地所有權狀面積，若本院以地籍圖界址要
    求其拆屋還地，則其土地面積會不足等情，縱或屬實，亦係
    本院92年度壢簡字第1217號言詞辯論終結「前」既已存在之
    事實，上訴人執此為理由提起本件債務人異議之訴，揆諸前
    開說明，核與強制執行法第14條之要件不合，應予駁回。
五、綜上，上訴人提起本件債務人異議之訴為無理由，原審為上
    訴人敗訴之判決，並無不合。上訴意旨指摘原判決不當，求
    予廢棄改判，為無理由，應予駁回。
六、據上論結，本件上訴為無理由，依民事訴訟法第436條之1第
    3項、第449條第1項、第78條、第463條、第385條第1項前段
    ，判決如主文。
中　　華　　民　　國　　96　　年　　11　　月　　22　　日
            　　　民事第三庭　審判長法　官　汪智陽
                                    法　官　陳清怡
                                    法　官　林曉芳
不得上訴
中　　華　　民　　國　　96　　年　 　11　　月　　22　日
                                    書記官  邱飛鳴
